【裁判字號】    89,上,181
【裁判日期】    890930
【裁判案由】    第三人異議之訴
【裁判全文】
臺灣高等法院臺南分院民事判決  八十九年度上字第一八一號
      上  訴  人  甲○○
      訴訟代理人  郁旭華律師
                  王燕玲律師
      被  上訴人  乙○○○    .
      訴訟代理人  陳清白律師
右當事人間請求第三人異議之訴事件，上訴人對於中華民國八十九年三月三十一日臺
灣臺南地方法院第一審判決（八十八年度訴字第一三七四號）提起上訴，本院判決如
左：
      主      文
原判決廢棄。
台灣台南地方法院八十七年度執字第九一二四號強制執行事件，就上訴人所有坐落台
南市○○路○段四六八號房屋（一棟）所為之強制執行程序應予撤銷。
第一、二審訴訟費用由被上訴人負擔。
      事      實
甲、上訴人方面：
  一、聲明：求為判決：（一）原判決廢棄。（二）台灣台南地方法院（下稱台南地
      院）八十七年度執字第九一二四號強制執行事件，就上訴人所有坐落台南市○
      ○路○段四六八號房屋（一棟）所為之執行程序應予撤銷。（三）第一、二審
      訴訟費用由被上訴人負擔。
  二、陳述：除與原判決記載相同者，予以引用外，補稱：
  （一）原審判決無非以上訴人於原審所舉房屋納稅證明、房屋租賃契約書、對帳單
        及證人陳王秀分、劉文啟之證言，及系爭建物使用執照等建築卷證，均不足
        以證明系爭房屋為上訴人所有為由，而駁回上訴人於原審之請求。惟查：
      (一)關於房屋納稅證明部分：
      1.除上訴人於原審所舉八十一年度及八十七年度房屋稅繳納證明二紙外，另補
        提八十九年度房屋稅繳款收據及台南市稅捐稽徵處八十九年五月十六日（八
        九）南市稅財字第五五九八八號函，用以證明依據六十八年普查重編之房屋
        稅籍登記表記載，坐落台南市○○路○段四六八、四七０、四七二號房屋納
        稅義務人即為上訴人，且迄今仍由上訴人繳納房屋稅，足徵上訴人確為系爭
        四六八號房屋之納稅義務人無疑。
      2.原審判決援引房屋稅條例第四條第一項、第三項前段規定，認房屋稅之納稅
        義務人並不一定為房屋所有權人，即其他共有人、典權人或管理人、現住人
        ，亦均可為房屋稅之納稅義務人，固非無見。然查，房屋稅條例第四條第一
        項即開宗明義規定「房屋稅向房屋所有人徵收之」，顯見房屋稅之納稅義務
        人，首推定為所有人，除房屋設有典權、共有、所有權人或典權人住址不明
        等例外情形，始由所有權人以外之人繳納。查本件系爭房屋未設有典權，被
        上訴人亦非主張系爭房屋為共有，且系爭房屋多年均出租他人使用居住，歷
        年稅單均寄達上訴人依法繳納，尚無住址不明等情，則上訴人既為系爭房屋
        之納稅義務人，又無前述例外情事，當可推定上訴人應為系爭房屋所有權人
        ，尚符房屋稅應由房屋所有人繳納之社會生活經驗常態，並與前開房屋稅條
        例第四條第一項首揭「房屋稅向房屋所有人徵收之」規定謀合。準此，原審
        判決援引前開房屋稅條例之例外情形，而認上訴人雖為系爭房屋納稅義務人
        ，但非必為所有權人云云，顯然漠視上訴人數十年來依法繳納房屋稅之事實
        ，其證據之取捨即有捨常態事實而取變態事實之訾，尚難令人甘服。
      (二)關於房屋租賃部分：
      1.坐落台南市○○段三八九、三八九之一及三八九之二地號土地上，依序分別
        建有門牌號碼台南市○○路○段四六八號、四七０號及四七二號房屋。又上
        開三棟建物，一樓部分均各自獨立為三間店舖；二樓部分於建造之初即規劃
        為一戶住家，相互連通使用，僅與四六八號有樓梯相通，有「甲○○店舖及
        住宅改建工程平面圖」可參。而目前現狀則因四六八號承租人只租一樓店舖
        ，故將四六八號一樓通往二樓之樓梯封閉，又因四七０號承租人同時承租一
        樓店舖及二樓住家，故於四七０號一樓後面加裝鐵梯通往二樓，亦有原審卷
        附系爭不動產鑑定報告書所示平面圖可證。又三樓部分仍為連通使用之屋頂
        平台。
      2.證人劉文啟即承租人劉蘇鳳嬌之配偶於原審固證稱：四七０號我是跟甲○○
        本人租的等語，原審即據此認定劉蘇鳳嬌向上訴人承租之房屋係大同路二段
        四七０號，而非四六八號云云。然查，上訴人除將四七０號一樓房屋出租與
        劉蘇鳳嬌外，尚將系爭四六八號二樓及四七０號二樓、四七二號二樓房屋出
        租與伊，有上訴人於原審所舉八十五年十月十五日至八十六年十月十五日（
        嗣延至八十八年二月二十九日），及八十八年三月一日至八十九年三月一日
        租約二份在卷可稽；另補提八十五年十月十五日至八十六年十月十五日（延
        至八十八年二月二十九日）大同路二段四七０號一樓房屋租約乙份亦足佐證
        。又劉文啟於原審尚稱：「我是租一、二樓，一樓當店面二樓當住家」等語
        ，核與上開三份租約合併觀察租賃標的物應包括前述四七０號一樓（店面）
        及四六八、四七０、四七二號均二樓全部（住家）相符。易言之，系爭四六
        八號房屋二樓部分仍屬上訴人出租與劉蘇鳳嬌之範圍。再者，依上述三份租
        約內容與原審卷附台南市第六信用合作社（下稱南市六信）甲○○對帳明細
        單比較結果：
      (1)10.劉蘇鳳嬌轉帳存入新台幣（下同）四萬六千元，係給付四七０號一樓
        店舖押租金三萬二千元及當月租金一萬六千元，及四六八號、四七０號、四
        七二號二樓住家之押租金一萬八千元，共計六萬六千元，尚暫欠二萬元。又
        二樓住家當月租金九千元部分，依該租約特別註記加裝樓梯費用三萬元，由
        租金扣除（三月又十天），故不須給付；
      (2)11.15.轉帳存入一萬六千元，係給付四七０號一樓店舖當月租金，二樓住家
        租金仍由加裝樓梯費用中扣除免付；
      (3)12.14.轉帳存入三萬六千元，係給付四七０號一樓店舖當月租金一萬六千元
        ，及之前暫欠之二萬元，又二樓租金同前扣除免付；
      (4)1.15.轉帳存入二萬二千元，係給付四七０號一樓租金一萬六千元，及二樓
        租金九千元扣除十天（三千元）所餘之六千元；
      (5)2.14.－11.14.，承租人劉蘇鳳嬌均於每月月中轉帳存入二萬五千元給付四
        七０號一樓店舖租金一萬六千元，及二樓住家租金九千元；
      (6)12.16.轉帳存入一萬三千元，係因租金二萬五千元扣除租賃所得稅一萬二千
        元之餘額；
      (7)1.15.、2.16.及3.16.均轉帳存入二萬五千元給付房租；
      (8)4.15.因承租人要求調降租金一千元為二萬四千元，迄2.19.止，均於每月
        月中如數給付租金二萬四千元；
      (9)3.16.－11.18.已換新約，一樓租金一萬六千元，二樓租金八千元，故劉蘇
        鳳嬌於每月月中均給付二萬四千元租金無訛。
        是由上述三份租約、對帳單及劉文啟之證言，應可確信上訴人將系爭四六八
        號二樓出租與劉蘇鳳嬌之事實。
      3.證人陳王秀分於原審固證稱：台南市○○路○段四六八號房屋係自八十五年
        開始向甲○○承租，租金由一個月一萬二千元，後來自八十七年調為一萬三
        千二百元、一萬六千元，是伊匯至其在南市六信帳戶等語。惟證人陳王秀分
        於鈞院證稱：有向甲○○承租大同路二段四六八號一樓，從八十三年開始承
        租，目前尚在承租中，出租人仍是甲○○，租金是以現金匯入甲○○在（南
        市）六信之帳戶，查封房子時我有在場，但我沒向執行人員說是向莊壽隆承
        租，租金在八十三年是一萬二千元（每月），八十四年是一萬三千二百元，
        目前是一萬六千元等語，核與上訴人所舉數份租約及南市六信存摺相符，足
        徵系爭房屋之一樓係由上訴人出租予陳王秀分無訛；足見陳王秀分應係八十
        三年間即向上訴人承租四六八號一樓店面迄今，當時之月租為一萬二千元，
        迄八十四年五月一日換立新約，月租調漲一成為一萬三千二百元，又迄八十
        五年五月一日績約，租金仍為一萬三千二百元，至八十六年七月份起因久未
        調租，遂將租金調漲為一萬六千元迄今。上述事實，除上訴人於原審所舉八
        十五年五月一日至八十六年四月三十日（延至八十七年四月三十日，再延至
        八十八年四月三十日），及八十八年五月一日至八十九年四月三十日租約乙
        份外，另補提八十四年五月一日至八十五年四月三十日租約乙份，並提出上
        訴人於南市六信0000000帳號存摺供參酌比對承租人給付租金之情形
        。至原審判決認上訴人帳戶自八十五年起並無每月乙筆一萬二千元匯入之記
        錄云云，實因證人記憶有誤所致，惟就上訴人存摺及對帳單合併觀之，即明
        自八十三年迄八十四年四月底止，每月均至少有乙筆一萬二千元以現金存入
        ，自八十四年五月起迄八十六年六月底止，每月亦至少有乙筆一萬三千二百
        元以現金或即期支票存入，嗣八十六年七月起因月租調漲為一萬六千元，則
        每月亦至少有乙筆一萬六千元存入迄八十八年底。又上訴人有時因三棟房屋
        同時出租收益，故其帳戶內每月有三筆租金存入，亦所在多有，甚至有某承
        租人於當月月初給付當月租金，又於當月月底給付次月租金之情形，致上訴
        人當月份帳戶記錄有四筆租金收入者，尚不足為怪，原審未予詳究，容有誤
        會。另證人陳王秀分證稱租金係伊匯到上訴人南市六信帳戶等語，應係證人
        將「現金存入」之方式誤解為「匯入」所致，又證人亦否認系爭房屋查封時
        曾稱係向莊壽隆承租房屋，並證稱「印章可能是我的員工拿來幫我蓋的」等
        語，則陳王秀分於查封當日究竟有無在場？實際陳述如何？與上訴人間究竟
        有無租賃關係？租金給付方式如何等情，猶有釐清之必要。
      4.又原審判決尚稱縱認系爭四六八號房屋出租人為上訴人，惟房屋之出租人並
        不限於所有權人，是尚難證明上訴人為所有權人云云。然按所有人，於法令
        限制之範圍內，得自由使用、收益、處分其所有物，並排除他人之干涉，民
        法第七百六十五條定有明文。再就社會生活經驗法則而言，租賃標的物之出
        租人亦多為該物之所有權人。本件上訴人既有權將系爭四六八號房屋（甚至
        鄰房四七０號、四七二號）出租他人而收取租金，有證可稽者即上訴人南市
        六信存摺，尚可追溯到八十二年間之租金收入記錄。準此，倘上訴人非系爭
        房屋所有人，豈有長期繳納房屋稅及收取租金，幾乎完全立於房屋所有權人
        之地位而行使權利並履行義務之情！詎原審未察，忽略一般共同經驗法則，
        而認即便上訴人為出租人亦難證明為所有權人之論，尚值商榷。
      (三)關於系爭房屋原始建築及水、電資料部分：
      1.上訴人於原審即已提出系爭大同路二段四六八號及鄰房四七０、四七二號（
        整編前為大同路三六八、三七０、三七二號）房屋使用執照，上載「起造人
        甲○○」字樣，用以證明上訴人確為系爭房屋所有權人。原審亦依職權向台
        南市政府工務局調取該案建築卷宗，其中(1)建築使用執照申請書載有「業主
        姓名甲○○」、「本工程材料一切業主供給承包工資新台幣參萬元正」等字
        樣，末由「業主甲○○」及「承造廠商三大山營造廠陳炎山」共同簽章申請
        ；(2)建築工程查驗申請書載有「業主姓名莊壽隆、莊壽長、甲○○」；(3)建
        築執照之申請人則係記載甲○○一人。原審另向台灣電力公司台南區營業處
        查證台南市○○路○段四六八、四七０、四七二號三戶房屋皆於六十年五月
        由甲○○申請用電迄今；向台灣省自來水公司第六區管理處查證台南市○○
        路○段四六八號無用水記錄，另四七０、四七二號房屋用水用戶為甲○○，
        均自六十、五、廿七啟用迄今等情，均有系爭房屋使用執照、建築使用執照
        申請書、建築工程查驗申請書、建築執照、台灣電力公司台南區營業處八八
        年九月二十日Ｄ台南費核00000000Ｙ號函及台灣省自來水公司第六
        區管理處八八年九月十四日八八台水六業字第九七九七號函在原審卷可稽。
      2.按「自己建築之房屋，與依法律行為而取得者有別，縱使不經登記，亦不在
        民法第七百五十八條所謂非經登記不生效力之列」，最高法院著有四十一年
        台上字第一０三九條判例可稽。又未辦理保存登記之房屋，因未辦理登記故
        無從依建物謄本而判定其所有權人，惟實務見解咸認為應以實際出資興建者
        取得所有權。再者，房屋之起造人，實際上亦多為出資興建者，尚與經驗法
        則無違；而一般所謂之「業主」，應係指民法上承攬關係之定作人，依民法
        第四百九十條規定其有給付承攬報酬之義務。依證人莊壽隆於鈞院證稱：房
        屋基地是三兄弟共有，房子蓋好後給父親居住，蓋房子錢是甲○○出資的，
        蓋房子時我們三兄弟均有同意，申請建照時是以甲○○名義，我是與許坤山
        接洽（借錢）時他已知道房子是甲○○所有，許坤山是被上訴人先生，當時
        是要我與甲○○私下協調，才會簽立抵押權設定契約書加註事項，錢借了之
        後無法付利息時，許坤山曾提出一份確認書，但我沒有跟他確認，系爭房子
        設定抵押權時甲○○並不知情，是在法院通知拍賣時才知道，我在原審係陳
        述倘蓋房子的錢算清楚後，甲○○會同意設定，對造律師就稱我有說同意設
        定，筆錄就這樣記載下來，房子蓋好後，三兄弟一人要分一間，但是錢是由
        甲○○出的，要我與他結算清楚後，他才要過戶給我，當時是要抽籤決定如
        何分配三間房屋，但是因為錢的問題談不攏才沒有分配等語，核與系爭房屋
        之建築執照申請書載明上訴人為業主；建築執照所載申請人為上訴人；
        使用執照申請書除記載業主為上訴人外，更註記「本工程材料一切業主供
        給承包工資‧‧‧萬元正」等字樣；使用執照則記載上訴人為起造人；
        修建證申請書亦係以上訴人名義申請；系爭房屋改建工程平面圖更揭示
        「甲○○店舖及住宅改建工程」等字樣；均有前述相關資料在卷足按。準此
        可知，系爭房屋（甚至包括四七０、四七二號）確係上訴人獨力出資鳩工興
        建無疑，否則依前開－各項資料所示，豈會均僅有上訴人一人列名而已
        ，再參諸四六八號等三棟房屋之申請用電記錄及四七０、四七二號二棟房屋
        之用水記錄，均顯示早於六十年五月間（即房屋竣工時）均僅由上訴人一人
        申請水、電之事實，益徵包括系爭房屋在內之三棟房屋均屬上訴人所有。原
        審判決固認「三間房屋應是三兄弟各有一間」始符社會經驗法則云云，證人
        莊壽隆亦稱三兄弟是有同意要一人分一間，但當初蓋房子的錢是上訴人出的
        ，所以要等三兄弟結算清楚才能分配，即因錢的問題談不攏迄今仍未分配；
        易言之，包括系爭房屋在內之三間房屋既尚未分配，系爭房屋之所有權人仍
        應為實際出資興建之上訴人。
      3.至原審判決略以建築工程查驗申請書上所記載之業主，除上訴人外，另有兄
        弟莊壽長及莊壽隆其三人，是自難以上訴人為該三棟房屋之所有權人云云，
        亦失之偏頗。蓋前述－各項建築資料及水、電證明，相互連貫，一氣呵
        成，且均為建築程序中尤為重要之憑證，反觀建築工程查驗申請書僅為建築
        程序中關於工程進度之記錄而已，且多由建築師所填載，或因誤認房屋基地
        所有人均為業主，而贅列莊壽長、莊壽隆姓名。然姑不論原因為何，綜觀前
        述所有資料僅該工程查驗申請書記載業主為三人，其餘所有資料均僅上訴人
        一人列名為業主或起造人或申請人，是就證據法則而言，寧為後者較為可採
        。詎原審判決以偏概全，捨重就輕，不無可議之處。
  （二）證人莊壽隆於原審言詞辯論時證稱：「當時我們同意甲○○蓋房子，是甲○
        ○自己出錢蓋的。」、「以後我們要向甲○○買受系爭房屋，但價錢還沒有
        談好」等語，惟原審筆錄竟分別載為「是我們出錢給他蓋的」、「當時甲○
        ○要把系爭房屋贈與給我們，我們還沒有拿錢補貼甲○○」；嗣經原審勘驗
        錄音帶後已予釐清係「系爭房屋是甲○○自己出錢蓋的」；及並未證稱：「
        當時甲○○要把系爭房屋贈與給我們，我們還沒拿錢補貼甲○○」等語。然
        關於本件抵押權設定時，甲○○有無同意乙節，原審勘驗錄音帶結果固認證
        人莊壽隆曾稱「甲○○同意設定的」，該錄音內容雖經消除，惟業據證人莊
        壽隆否認；又據悉本件抵押權設定當時，債務人莊壽隆即向被上訴人表明系
        爭房屋係上訴人所有，惟被上訴人為確保其債權較易獲償（抵押物較易拍賣
        ），始特別於抵押權設定契約書加註「現今未辦保存登記門牌號碼台南市○
        ○路○段四六八號二樓房屋隸屬債務人亦在設定抵押權範圍內」等字樣，債
        務人莊壽隆迫於借款急用之無奈，始應其要求簽章於抵押權設定契約書。旋
        莊壽隆借得金錢後，被上訴人又持乙份內載「台南市○○段三八九、三八九
        之一、三八九之二地上物有未保存登記之貳層樓房三棟，隸屬甲○○君，經
        本人亦地上物所有人甲○○君承認其中建物門牌台南市○○路○段四六八號
        屬莊壽隆君所有」之確認書，要求莊壽隆交予上訴人簽名確認，惟莊壽隆始
        終不敢將該確認書提出於上訴人。倘上情屬實，則莊壽隆及被上訴人顯於設
        定抵押權時均明知系爭房屋非莊壽隆所有，渠等所為「系爭房屋隸屬債務人
        亦在設定抵押權範圍內」之約定，顯係通謀虛偽意思表示應歸無效。
  （三）最高法院八十六年度台上字第三０三四號判決意旨，即認未辦保存登記房屋
        之所有權人，得依用水、供電證明及房屋納稅義務人加以認定；查上訴人於
        本件所舉證據，除用水、供電證明及房屋稅單外，更包括房屋租約及系爭房
        屋建築執照申請書、建築執照、使用執照申請書、使用執照、修建證申請書
        、房屋改建工程平面圖等原始建築相關資料，是上訴人主張系爭房屋應係上
        訴人所有，尚非無據；原審判決認上訴人所舉各項證據，均不足以證明系爭
        房屋為其所有，而駁回上訴人之請求，認事用法尚欠妥適。
  三、證據：除援用第一審所提證據外，補提房屋稅繳款書、台南市稅捐稽徵處函、
      甲○○店舖及住宅改建工程平面圖、活期儲蓄存款存摺、建築執照申請書、修
      建證申請書、確認書及最高法院民事判決（均影本）各一件、房屋租賃契約書
      影本二件為證，並聲請訊問證人陳王秀分及莊壽隆。
乙、被上訴人方面：
  一、聲明：求為判決：（一）上訴駁回。（二）上訴費用由上訴人負擔。
  二、陳述：除與原判決記載相同者，予以引用外，補稱：
  （一）訴外人即債務人莊壽隆在系爭抵押權設定契約書聲請登記以外之約定事項第
        六款明確記載：「現今未辦理保存登記門牌號碼台南市○○路○段四六八號
        二樓房屋隸屬債務人亦在設定抵押權範圍內。」，並於八十八年十二月二十
        二日原審審理時證稱：「‧‧‧系爭房屋在蓋的時候已經分家了，那時分家
        已五、六年了，甲○○目前在美國，當時我們同意甲○○蓋房子，是我們出
        錢給他蓋的。」。據上陳述及記載，顯見系爭房屋確係莊壽隆所有無疑；蓋
        系爭房屋之基地除公英段三八九地號外，尚有三八九之一、三八九之二地號
        兩筆，所有權人莊壽隆、莊壽長、甲○○應有部分各三分之一。基地既分屬
        三兄弟所有，且建屋當時兄弟又已分家五、六年，絕無無緣無故任由他人在
        自己所有之土地上建造房屋之理。證人莊壽隆證詞中：「我們同意甲○○蓋
        房子，是我們出錢給他蓋的」之「我們」顯然係指土地之其他共有人甲○○
        、莊壽長。按兄弟三人一同出錢在共有之土地上建造三間房屋，雖起造人之
        名義為甲○○，但實際上所有權仍屬兄弟三人所有，亦因為緣此，莊壽隆在
        抵押權設定契約書上才敢理直氣壯以所有權人自居，而房屋工程查驗申請書
        也才會以莊壽隆、莊壽長、甲○○三人為業主申請查驗。若非如此，則他人
        蓋房子事不關己，豈有無故提供土地，又參與聲請查驗，自任為業主之理？
        由此益證，房屋起造人登記為甲○○，不過為便宜之計而已，實際上三間房
        屋應是三兄弟三人各有一間才是。
  （二）系爭坐落台南市○區○○段三八九地號土地上門牌號碼台南市○區○○路二
        段四六八號之建物，因強制執行之需，已前後鑑定二次。苟房屋非莊壽隆所
        有，則斷無二次鑑定過程上訴人甲○○均未表示異議之理，且房屋如係他人
        所有，則縱莊壽隆再膽大妄為，諒亦不敢甘冒刑事罪責，初於抵押權設定契
        約書載明房屋為其所有，次於執行中欺瞞法院將他人所有之房屋任由鑑定人
        登堂入室為鑑定，由此可見，系爭房屋確為莊壽隆所有無疑。
  （三）證人劉文啟在原審證稱：「劉蘇鳳嬌是我的太太，我太太目前住在台南市○
        ○路○段四七０號，住在那邊已經一年多，頂多二年，租的地方沒有別的門
        牌號碼，我是租一、二樓，一樓當店面二樓當住家，還沒有住在四七０號之
        前我是住在高雄縣，我太太是住在四五八號，四五八號不是跟甲○○租的‧
        ‧‧」。由以上證人證述可見，劉蘇鳳嬌住在大同路二段四七０號房屋不過
        才一年多最多二年，在此之前係住在四五八號，故從作證之日八十八年十二
        月二十二日倒推回去，劉蘇鳳嬌最早遷入上開房屋亦在八十六年十二月以後
        ，既然劉婦在八十六年底才賃屋而居，則豈可能在八十五年即訂有租約並有
        租金之匯入，由此可見，上訴人上訴理由中所列劉蘇鳳嬌租金往來各節，根
        本不實在。
  （四）證人陳王秀分證稱：「我在台南市○○路○段四六八號向甲○○租屋，我在
        那裏開理髮廳，店名是玉真理髮廳，在八十五年開始租迄今‧‧‧。」。查
        證人既係租屋開設理髮廳，則日常用水當較一般住戶用量更大，惟據台灣省
        自來水公司第六區管理處八十八年九月十四日八八台水六業字第九七九七號
        函所載：「台南市○○路○段四六八號房屋並無用水記錄」。按房屋既有出
        租，絕不可能無用水紀錄，何況係出租予絕對需要用水之理髮店，益無此可
        能，由此可見證人陳王秀分之證述顯然不實。又據其證稱：「租金一開始是
        一個月一萬二，後來自八十七年調為一萬三千二、一萬六千元，租金是匯到
        甲○○第六信用合作社帳戶」云云。惟經比對甲○○在南市六信帳戶發現，
        八十五年起並無每月一筆一萬二千元金額匯入之紀錄，之後雖有多筆一萬三
        千二百元金額匯入之紀錄，但並非八十七年才開始，亦非每月一次，有時甚
        至多達每月三筆，且匯款人亦非陳王秀分，由此可見，陳女之證言及房屋租
        賃合約書皆非實在，雖上訴人於上訴理由中辯稱：「上訴人有時因三棟房屋
        同時出租收益，故其帳戶內每月有三筆租金存入，亦所在多有，甚至有某承
        租人於當月月初給付當月租金又於當月月底給付次月租金之情形，致上訴人
        當月份帳戶紀錄有四筆租金收入，尚不足為怪」云云，惟查：如據上訴人所
        自稱，台南市○○路○段四七０號一樓房屋已於八十五年出租與劉蘇鳳嬌每
        月租金一萬六千元，則同時間又何能再有三間房屋出租與他人而得同時收取
        三筆甚至是四筆同為一萬三千二百元之租金？上訴人之陳述前後矛盾，不攻
        自破，足見所述並非實在，從而上訴人南市六信帳戶內資金明細，顯另有其
        他緣由並非租金收入，上訴人指鹿為馬，混淆視聽，委不足取。
  （五）為證明上訴人所稱房租收入乙節不實，且以八十九年九月十九日〔辯論意旨
        狀〕所附對帳單（影本）為例說明之：對帳單八十五年十二月份欄內，上訴
        人共有五筆轉帳收入，分別為：八十五年十二月二日、八十五年十二月十八
        日、八十五年十二月三十一日三筆各一萬三千二百元，八十五年十二月十四
        日三萬六千元，八十五年十二月十六日三千五百二十八元。據上訴人指稱：
        「八十五年十二月十四日轉帳存入三萬六千元係給付四七０號一樓店舖當月
        租金，及之前暫欠二萬元，又二樓租金同前扣除免付」云云。設其所言屬實
        ，則上訴人其餘二間房屋按理只能再收取二筆租金，惟何以此處卻有三筆各
        一萬三千二百元之租金收入？對此上訴人辯稱：「有承租人於當月月初給付
        租金，又於當月月底給付次月租金故才有另二間房屋出租卻有三筆租金收入
        之情形」云云，其所言可信乎？且就下一欄即八十六年一月份該欄觀之：八
        十六年一月十五日上訴人帳內有筆二萬二千元之收入，據上訴人稱：「係給
        付四七０號一樓租金一萬六千元，及二樓租金九千元扣除十天（三千元）所
        餘之六千元」。除此之外，上訴人該月份帳內尚有：八十六年一月十八日、
        八十六年一月三十一日二筆各一萬三千二百元之收入。據前所述，既然另二
        間房屋之承租人有人已於上月份（即八十五年十二月份）月初、月底共交了
        二次房租，則本月份（八十六年一月份）即無再繳交房租之必要；換言之，
        即八十六年一月份應只有一筆一萬三千二百元租金之收入，然則為何還有二
        筆一萬三千二百元房租之收入？由此可見上訴人所謂：有同一承租人於月初
        、月底均有繳納房租之情事為不實在，從而上訴人以房屋出租各節主張房屋
        所有人為甲○○，顯屬無稽。
  （六）按「房屋稅向房屋所有人徵收之。其設有典權者，向典權人徵收之。共有房
        屋向共有人徵收之。由共有人推定一人繳納，其不為推定者，由現住人或使
        用人代繳。第一項所有權人或典權人住址不明，或非居住房屋所在地者，應
        由管理人或現住人繳納之。」房屋稅條例第四條第一項、第三項前段定有明
        文。是房屋稅之納稅義務人並不一定為房屋之所有權人，即其他共有人、典
        權人或管理人、現住人亦可為房屋稅之納稅義務人，如僅憑房屋稅繳納證明
        即足以認定所有權之歸屬，則土地法第四十三條：「依本法所為之登記有絕
        對效力」之規定，豈非形同具文？
  （七）又債務人莊壽隆於原審另證稱：「在設定抵押權的時候被告也知道，也跟甲
        ○○聯絡好幾次，甲○○有同意設定抵押權。」（詳八十八年十二月二十二
        日原審筆錄）。據上陳述，房屋設定抵押權時既已徵得甲○○同意，則縱使
        房屋非莊壽隆所有，基於契約及誠信原則，甲○○日後即無權再提起異議之
        訴。綜上所陳，上訴人之上訴為無理由。
  三、證據：除援用第一審所提之證據外，補提對帳單影本一紙為證。
丙、本院依職權調閱台南地院八十七年度執字第九一二四號給付借款強制執行案卷。
      理      由
一、本件上訴人起訴主張：坐落台南市○區○○段三八九、三八九之一、三八二地號
    土地上建號二四六九號，面積合計一四一．八八平方公尺之房屋（即門牌號碼台
    南市○○路○段四六八號）係上訴人所有，被上訴人於台南地院八十七年度執字
    第九一二四號給付借款強制執行事件中，誤為債務人莊壽隆所有而指封，並定期
    拍賣，爰依強制執行法第十五條規定，求為撤銷台南地院八十七年度執字第九一
    二四號強制執行事件，就坐落台南市○○路○段四六八號房屋（一棟）所為之強
    制執行程序之判決等語。
二、被上訴人則以：系爭坐落台南市○○路○段四六八號房屋係執行債務人莊壽隆設
    定抵押權予伊，莊壽隆係該建物所坐落三筆土地之共有人，應有部分為三分之一
    ，其上蓋有三棟房屋，顯係三名共有人莊壽隆、莊壽長及上訴人各有一間，而上
    訴人所舉證據均不足以證明系爭房屋確係其所有，則其以所有權人之地位，請求
    撤銷原審法院就系爭房屋所為之強制執行程序，並無理由等語，資為抗辯。
三、上訴人主張坐落台南市○區○○段三八九、三八九之一、三八二地號土地上建號
    二四六九號，面積合計一四一．八八平方公尺之房屋（即台南市○○路○段四六
    八號），經被上訴人以債務人莊壽隆所有，而聲請台南地院八十七年度執字第九
    一二四號給付借款強制執行事件執行查封並定期拍賣之事實，已經本院依職權調
    取台南地院八十七年度執字第九一二四號給付借款強制執行案卷查閱無訛，復為
    被上訴人所不爭執，自堪信為真實；又上訴人主張系爭建物為其所有等情，亦據
    提出房屋稅繳納證明、房屋稅繳款書、台南市稅捐稽徵處函、台南市政府工務局
    使用執照、甲○○店舖及住宅改建工程平面圖、活期儲蓄存款存摺、建築執照申
    請書、修建申請書、確認書、房屋租賃契約書〔均影本‧參見原審法院八十八年
    度南簡字第一一五號卷附（下稱原審南簡字卷）、原審卷第三０－四九、一一七
    －一二０、一二九－一三五頁；本院卷第五五－七六、九二頁〕為證，雖為被上
    訴人所否認，並以前揭各情詞置辯，但查：
（一）系爭房屋係坐落在台南市○○段三八九、三八九之一、三八二地號土地上，已
      經台南地院民事執行處會同台南市東南地政事務所查封測量在案，有台南市東
      南地政事務所八十七年九月一日東南地所二字第一一九七三號函送之建物測量
      成果圖附於台南地院八十七年度執字第九一二四號強制執行案卷足稽，惟系爭
      房屋係與同段四七０、四七二號房屋（原為台南市○○路三六八、三七０、三
      七二號）同時改建，為台南市政府工務局八十八年十月十五日函送之建築使用
      執照申請書（影本）所載明（參見原審卷第六四－六五、六八頁），而其改建
      之〔業主姓名〕及〔申請人〕均已明載為上訴人，復有上訴人提出之建築執照
      申請書及修建證申請書（均影本‧參見本院卷第七五、七六頁）可佐，於改建
      完成後由台南市政府所發之使用執照亦明載其〔起造人〕為上訴人，亦有上訴
      人提出之台南市政府工務局使用執照（影本‧參見原審南簡字卷附）足憑，足
      見系爭建物自申請建築執照改建至完成後申領使用執照，均以上訴人為〔業主
      〕及〔起造人〕，而〔建築工程完竣後，依建築法第七十條第一項前段規定，
      應由起造人會同承造人及監造人申請使用執照，又依土地登記規則第七十條（
      現行法第七十三條）第一項規定，申請建物所有權第一次登記，應提出使用執
      照。故如無特別情事，建造執照上所載之起造人，恒為該建物所有權第一次登
      記之申請人。〕（最高法院七十六年度台上字第一五五八號判決參照）；申言
      之，〔建造執照固為行政上許可建築之文件，惟依建築法第七十條第一項前段
      規定，建築工程完竣後，應由起造人會同承造人及監造人申請使用執照；又依
      土地登記規則第七十條（現行法第七十三條）第一項規定，申請建物所有權第
      一次登記，應提出使用執照。故如無特別情事，建造執照上所載之起造人，恒
      為該建物所有權第一次登記之申請人亦即原始建築人，是法院於判斷孰為某建
      物之原始建築人時，仍不妨以建造執照為重要之證據方法。〕（最高法院七十
      六年度台上字第五二四號判決參照）；則上訴人主張系爭建物為其所有，已難
      認為無據。參以證人即執行債務人莊壽隆在原審證稱：「〔法官問：他（指上
      訴人）自己出錢蓋（系爭房屋）的？〕是」（參見原審卷第一二三頁原審勘驗
      錄音帶後更載之內容），及在本院證稱：「‧‧‧蓋房子的錢是甲○○出資的
      ‧‧‧」等語（參見本院卷第一０六頁），核與前開《建築使用執照申請書》
      所載「本工程材料一切業主（即上訴人）供給」等語合，復與上訴人提出之
      設計圖（影本‧參見本院卷第五七頁）明載其工程名稱為「甲○○店舖及住宅
      改建工程」相符，則若系爭建物非上訴人出資興建，衡情應不致將該工程名稱
      標記為上訴人之名義，亦足信系爭房屋確係上訴人出資興建而為原始取得人。
      又證人莊壽隆於原審既證稱係由上訴人出資建蓋系爭房屋，已經原審勘明錄音
      內容而更載如上，且證人莊壽隆於本院復明確證稱係由上訴人出資建蓋系爭房
      屋（參見本院卷第一０六頁），則原審八十八年十二月二十二日言詞辯論筆錄
      所載證人莊壽隆證稱：「‧‧‧是我們出錢給他（指上訴人）蓋的」等語（參
      見原審卷第一一０頁），應係誤載，則被上訴人以證人莊壽隆上開證言為其有
      利之主張，自無可取。又台南市政府前揭函送之《建築工程查驗申請書》〔業
      主姓名〕雖載「莊壽隆、莊壽長、甲○○」三人，惟該《建築工程查驗申請書
      》僅係建築工程進行中之工程進度紀錄而已，既與《前開建築使用執照申請書
      》（影本）所載〔業主姓名〕僅上訴人甲○○及《台南市政府工務局使用執照
      》（影本）所載〔起造人姓名〕為上訴人甲○○不符，而該三人即為系爭建物
      所坐落基地之共有人，有原審法院上開強制執行案卷所附土地登記謄本可資參
      稽，或係緣於營造商誤認基地共有人皆為業主所致，自不足單此即認系爭房屋
      非上訴人所出資興建；又系爭房屋與其隔鄰之四七０號及四七二號房屋接連，
      一樓部分各自獨立為三間店舖；二樓部分於建造之初即規劃為一戶住家，相互
      連通使用，僅與四六八號有樓梯相通，三樓部分仍為連通使用之屋頂平台，有
      上訴人提出之「甲○○店舖及住宅改建工程平面圖」（影本‧參見本院卷第五
      七頁）可資參憑，復有原審法院前開強制執行案卷所附價格鑑定書所測繪之系
      爭建物平面圖可稽，足見系爭建物於建造之初係與緊鄰之四七０、四七二號房
      屋整體規劃設計，應無分屬兄弟三人之意思，此觀證人莊壽隆證稱：「房子蓋
      好『後』，三兄弟一人要分一間‧‧‧」、「當時是弟弟莊壽長提議要分的，
      是在我父親不在該屋居住時提出，是十幾年前提出的‧‧‧」（參見本院卷第
      一０八－一０九頁）等語即明；則縱上訴人與其兄弟莊壽隆、莊壽長「事後」
      協議分配上開三間建物，惟依證人莊壽隆證稱：「當時是要抽籤決定」、「‧
      ‧‧錢是由甲○○先出的，要我與他結算清楚後，他才要過戶給我。」、「‧
      ‧‧就是因為錢的問題談不攏才沒有分配。」等語（參見本院卷第一０八－一
      ０九頁），亦難因此遽認系爭房屋已為執行債務人莊壽隆所有，而非上訴人所
      有，是以被上訴人雖主張起造人登記為上訴人名義，僅係便宜之計，實際上三
      間房屋應係莊壽隆、莊壽長及甲○○三兄弟各有一間云云，惟並未能舉證以實
      其說，亦不足以否定系爭房屋為上訴人出資起造興建之事實。
（二）再者，依上訴人於原審提出之系爭房屋（含其隔鄰之四七０、四七二號）之房
      屋稅繳納證明（參見原審南簡字卷附）已明載其納稅義務人為上訴人；而依上
      訴人提出之台南市稅捐稽徵處八十九年五月十六日（八九）南市稅財字第五五
      九八八號函亦載：「依據本處‧‧‧六十八年普查重編之房屋稅籍登記表記載
      ，座（坐？）落本市○區○○里○○路○段四六八、四七０、四七二號房屋納
      稅義務人名義即為台端（即上訴人）。」等語（參見本院卷第五六頁），顯見
      系爭房屋由上訴人為納稅義務人繳納房屋稅迄今，依房屋稅條例第四條第一項
      前段〔房屋稅向房屋所有人徵收之〕規定，已足推認上訴人為系爭房屋之所有
      權人，此與由房屋所有權人繳納房屋稅之一般社會實情合。至被上訴人雖援
      引房屋稅條例第四條第一項後段〔其設有典權者，向典權人徵收之。共有房屋
      向共有人徵收之。由共有人推定一人繳納，其不為推定者，由現住人或使用人
      代繳。〕及第三項前段〔第一項所有權人或典權人住址不明，或非居住房屋所
      在地者，應由管理人或現住人繳納之。」之規定，而抗辯房屋稅之納稅義務人
      並不一定為房屋之所有權人云云，惟房屋稅條例第四條第一項後段乃前段之特
      別規定，申言之，於設有典權之房屋，應向典權人徵收之，而共有之房屋則向
      共有人徵收之，而非向房屋所有權人徵收房屋稅；而第三項前段規定，則為同
      條第一項之補充規定，質言之，於房屋所有權人或典權人住址不明或非居住房
      屋所在地者，始由管理人或現住人繳納房屋稅；是以由非房屋所有權人繳納房
      屋稅，須有符合房屋稅條例第四條第一項後段及第三項前段所規定之情形，始
      克為之。因此，房屋稅納稅義務人，並非必為房屋所有人，繳納房屋稅之收據
      ，亦非即為房屋所有權之證明，固經最高法院著有七十年台上字第三七六０號
      判例可資參稽，惟綜合參酌房屋稅條例第四條第一項及第三項之規定意旨，仍
      非不得以房屋稅之納稅義務人為推求該房屋所有權人之參考憑據，此與土地法
      第四十三條關於登記絕對效力之規定，並無必然之衝突或不相容。查系爭房屋
      並未設有典權，又無共有或所有權人或典權人住址不明之情形，而系爭房屋迄
      由上訴人為房屋稅之納稅義務人，又為兩造所不爭，則若上訴人非系爭房屋之
      所有權人，何會長期繳納房屋稅？何況，被上訴人又未能舉證證明上訴人係符
      合房屋稅條例第四條第一項後段及第三項前段所定之情形始為系爭房屋之納稅
      義務人，則上訴人主張伊為系爭房屋納稅義務人，又無前述例外情事，當可推
      定上訴人應為系爭房屋所有權人，尚符合房屋稅應由房屋所有人繳納之社會生
      活經驗常態，並與前開房屋稅條例第四條首揭「房屋稅向房屋所有人徵收之」
      規定契合等語，即非不可採信。從而被上訴人徒以房屋稅條例第四條第一項後
      段及第三項前段規定，主張房屋稅之納稅義務人未必為房屋之所有權人，並質
      疑如僅憑房屋稅繳納證明以認定所有權之歸屬，土地法第四十三條之規定，將
      形同具文云云，即不足取。
（三）況系爭房屋連同其隔鄰之四七０、四七二號房屋，皆於六十年五月即由上訴人
      甲○○申請用電迄今等情，有台灣電力公司台南區營業處八十八年九月二十日
      Ｄ台南費核00000000Ｙ號函附原審卷可稽（參見原審卷第六三頁），
      而系爭房屋雖無申請用水紀錄，然其隔鄰之四七０、四七二號房屋，自六十年
      五月二十七日即由上訴人申請用水迄今仍在使用中等情，亦有台灣省自來水公
      司第六區管理處八十八年九月十四日八八台水六業字第九七九七號函附原審卷
      足憑（參見原審卷第五八頁）。足見系爭房屋與其隔鄰之四七０、四七二號房
      屋自改建完成後，應即由上訴人取得所有權，否則，當無自建造完成初始即由
      上訴人申請用電之餘地。
（四）又台南地院八十七年度執字第九一二四號強制執行事件，該院民事執行處執行
      人員於查封上開建物時，執行（查封）筆錄雖載「五、在場人即承租人王秀分
      稱系（係？）向債務人承租一樓部分，租金每月壹萬陸仟元，租期自年４月
      日至八十八年四月三十日止。」等語，但並未指明債務人之姓名，且該承租
      人陳王秀分於本院證稱：「有（向上訴人租屋）的，是租大同路二段四六八號
      一樓，是從八十三年開始承租，目前尚在承租中，現在出租人仍是甲○○。」
      等語（參見本院卷第八三頁），核與其在原審證稱：「我在台南市○○路○段
      四六八號向甲○○租屋，我在那裡開理髮廳，店名是玉真理髮廳‧‧‧」等情
      相符（參見原審卷第一０九頁），顯見原審法院民事執行處上開執行（查封）
      筆錄所載證人陳王秀分之陳述，並不足以否定系爭房屋為上訴人所有之事實；
      又系爭房屋確有懸掛「玉珍理髮廳」之招牌，有原審法院前開執行案卷所附鑑
      價照片足憑，參以上訴人提出與證人陳王秀分簽訂之房屋租賃契約書（影本‧
      參見原審卷第三０－三九頁；本院卷第六三－六七頁；原本‧參見原審卷第一
      一七－一二０頁）、南市六信八十八年十二月十五日南六信字第一四一二號函
      送之上訴人在該社之對帳單（參見原審卷第九七－一０四頁）及上訴人提出在
      南市六信開立之活期儲蓄存款存摺（影本‧參見本院卷第六八－七四頁）所載
      存入金額情節，堪信證人陳王秀分證稱向上訴人承租該屋經營理髮廳，應非虛
      情；則縱該屋並無申請用水之紀錄，惟其隔鄰之四七０、四七二號房屋則由上
      訴人申請用水，已如前述，而四七０、四七二號既為上訴人所有，非不能由該
      屋接水或由承租人另行接水使用，是以被上訴人以該屋無用水紀錄，主張證人
      陳王秀分之證述不實云云，並無足取；又證人陳王秀分在原審所證開始承租之
      時間為八十五年，與上訴人提出之房屋租賃契約書（參見原審卷第一一七－一
      二０頁）所載自八十三年五月一日起承租者不符，且該證人於本院已更正承租
      期間之陳述（參見本院卷第八三頁）；又關於租金之金額，證人陳王秀分在本
      院亦陳述明確（參見本院卷第八三頁），並有上訴人之上開對帳單及存摺足佐
      ，至上訴人之帳戶內同一月雖有多筆金額存入，要難以此而認證人陳王秀分證
      述向上訴人承租系爭房屋有何虛偽之情事。系爭房屋二樓部分，係出租予訴外
      人劉蘇鳳嬌住用等情，為台南地院前開強制執行事件執行（查封）筆錄所載明
      ，而系爭房屋二樓與其隔鄰之四七０號房屋並無隔牆而連通為一體使用等情，
      已如前述，則證人即承租人劉蘇鳳嬌之夫劉文啟於原審證稱承租二樓等語（參
      見原審卷第一０八頁），應包含四六八號房屋之二樓，而非僅為四七０號之二
      樓，至證人劉文啟所證承租房屋之時間，僅係概略之時間，要難以此推認上訴
      人提出之房屋租賃契約書（影本‧參見原審卷第四０－四九頁）為不實，被上
      訴人以證人劉文啟證述承租房屋之時間，而推算抗辯上訴人主張與承租人劉蘇
      鳳嬌租金往來各節不實云云，並非可取。查上訴人長期居住國外，偶而短期返
      台，有內政部警政署入出境管理局八十八年十二月一日（八八）境信昌字第八
      四八九六號函送上訴人之出入境紀錄可稽（參見原審卷第九三－九六頁），而
      出租房屋收取租金者通常即為房屋所有人，此乃一般社會實情，因此，若系爭
      房屋非屬其所有，衡情上訴人當無長期居住國外猶繳納房屋稅，並申請用電及
      出租陳王秀分（一樓）及劉蘇鳳嬌（二樓）而收取租金之理，是以上訴人主張
      系爭（四六八號）房屋為其所有乙節，應屬可信。
（五）至被上訴人提出之《抵押權設定契約書》（影本‧參見原審卷第二一、一四七
      頁）〔聲請登記以外之約定事項〕第六項雖載：「現今未辦理保存登記門牌號
      碼台南市○○路○段四六八號二樓房屋隸屬債務人亦在設定抵押權範圍內。」
      等語，惟系爭房屋未經保存登記，為兩造所不爭，並無從為抵押權設定登記，
      已難認有抵押權設定之效力（民法第七百五十八條參照），而該抵押權主要係
      執行債務人莊壽隆提供其所有坐落台南市○○段三八九、三八九之一及三八九
      之二地號土地各三分之一予被上訴人設定抵押權，其設定抵押權之當事人為被
      上訴人與執行債務人莊壽隆，均與上訴人無涉，而系爭房屋並非執行債務人莊
      壽隆所有，已如前述，則被上訴人與執行債務人莊壽隆就屬於上訴人所有之系
      爭房屋為設定抵押之約定，殊難認有拘束上訴人之效力；況依證人即執行債務
      人莊壽隆在本院證稱：「我是與許坤山接洽時他已知道房子是甲○○所有，許
      坤山是被上訴人之先生，當時是要我與甲○○私下協調才會簽立抵押權設定契
      約書加註事項。」（參見本院卷第一０六頁），益證系爭房屋確非執行債務人
      莊壽隆所有；至執行債務人莊壽隆於原審雖證稱上訴人同意將系爭房屋設定抵
      押予被上訴人云云（參見原審卷第一二三頁勘驗錄音結果所載），惟為上訴人
      所否認，而執行債務人莊壽隆既未能提出經上訴人同意將系爭房屋設定抵押權
      之確實證明，且於本院又證稱系爭房屋於設定抵押時，上訴人並不知情等語（
      參見本院卷第一０七頁），復不願於被上訴人之夫許坤山事後提出之確認書（
      影本‧參見本院卷第九二頁）簽名確認（參見本院卷第一０七頁），自難據以
      推認上訴人已同意將系爭房屋由執行債務人莊壽隆設定抵押權予被上訴人，則
      被上訴人以系爭房屋縱非債務人莊壽隆所有，惟於設定抵押權時既已徵得上訴
      人同意，基於契約及誠信原則，上訴人日後即無權再為爭執云云，自無可取。
      又系爭房屋既已分別出租陳王秀分（一樓）及劉蘇鳳嬌（二樓）住用，而上訴
      人又長期居住國外，業如前述，則縱經原審法院民事執行處前後二次囑託鑑價
      ，上訴人未必能即時得知其情，而能即時聲明異議，且被上訴人又未能舉證證
      明上訴人於原審法院民事執行處囑託鑑價時已知悉其情，則被上訴人徒以上訴
      人於原審法院民事執行處二次鑑價過程中均未表示異議，並主觀臆認執行債務
      人莊壽隆縱再膽大妄為，亦不敢甘冒刑事罪責，先於抵押權設定契約書載明房
      屋為其所有，又於執行中欺瞞法院將他人所有之房屋任由鑑定人登堂入室為鑑
      定，而主張系爭房屋為執行債務人莊壽隆所有云云，洵不足採。
（六）綜右所述，上訴人主張系爭房屋為其所有，符合以出資建造，並於建造完成申
      請用電及為房屋稅納稅義務人繳納房屋稅，復出租收取租金為認定所有權人依
      憑之社會常情，應足信採；被上訴人徒以執行債務人莊壽隆於前開《抵押權設
      定契約書》〔聲請登記以外之約定事項〕第六項所載前揭內容及台南市政府前
      揭函送之《建築工程查驗申請書》〔業主姓名〕所載「莊壽隆、莊壽長、甲○
      ○」三人各節，而否認系爭房屋為上訴人所有，並主張系爭房屋為執行債務人
      莊壽隆所有云云，要非可信。按第三人就執行標的物有足以排除強制執行之權
      利者，得於強制執行程序終結前，向執行法院對債權人提起異議之訴。為強制
      執行法第十五條前段所明定；所謂「就執行標的物有足以排除強制執行之權利
      者」，係指對於執行標的物有所有權、典權、留置權、質權存在之一者而言（
      最高法院六十年台上字第三一九０號判例參照）；查台南地院前開強制執行事
      件所強制執行之系爭房屋，既為上訴人所有，而非執行債務人莊壽隆所有，且
      被上訴人抗辯上訴人依契約及誠信原則，不得再為爭執云云，又非可取，則上
      訴人依強制執行法第十五條前段規定，請求排除台南地院就該執行標的物之強
      制執行程序，即非無據。
四、綜上所述，上訴人主張坐落台南市○○路○段四六八號之系爭房屋（一棟）為其
    所有，應屬實情，為可信取；從而，上訴人依強制執行法第十五條前段規定，請
    求撤銷台南地院八十七年度執字第九一二四號強制執行事件，就其所有系爭房屋
    （一棟）所為之強制執行程序，洵屬正當，應予准許；原審未詳推求上訴人所舉
    之各項證據及社會實情，遽爾駁回上訴人之請求，容有未洽；上訴意旨指摘原判
    決不當，而聲明廢棄，為有理由，應由本院將原判決廢棄，並依上訴人之聲明，
    改判如主文第二項所示。
五、兩造其餘主張及所提證據，均不影響本院所為上開論斷，自無再予贅論之必要，
    附此明。
六、據上論結，本件上訴為有理由，依民事訴訟法第四百五十條、第七十八條，判決
    如主文。
中      華      民      國    八十九    年      九      月      三十    日
                          臺灣高等法院臺南分院民事第四庭
~B1審判長法官  王  惠  一
~B2      法官  吳  上  康
~B3      法官  蘇  清  恭
右為正本係照原本作成。
被上訴人如對本判決上訴，須於判決送達後二十日內向本院提出上訴狀（須附繕本一
份）；未表明上訴理由者，應於上訴後二十日內向本院提出理由書（須附繕本一份）
。
中      華      民      國    八十九    年      九      月      三十    日
~B法院書記官  李  淑  華
【附記】：
民事訴訟法第四百六十六條之一：
I對於第二審判決上訴，上訴人應委任律師為訴訟代理人。但上訴人或其法定代理人
  具有律師資格者，不在此限。
II上訴人之配偶、三親等內之血親、二親等內之姻親，或上訴人為法人、中央或地方
  機關時，其所屬專任人員具有律師資格並經法院認為適當者，亦得為第三審訴訟代
  理人。


司法院資訊處製作；財團法人民間司法改革基金會備份。
